【裁判字號】    95,上易,600
【裁判日期】    951031
【裁判案由】    侵權行為損害賠償
【裁判全文】
臺灣高等法院民事判決                 95年度上易字第600號
上  訴  人  甲○○
                        號4樓
被上訴人    乙○○
上列當事人間請求侵權行為損害賠償事件，上訴人對於中華民國
95年4月28日臺灣板橋地方法院95年度訴字第204號第一審判決提
起上訴，本院於95年10月18日言詞辯論終結，判決如下：
    主  文
上訴駁回。
第二審訴訟費用由上訴人負擔。
    事實及理由
一、上訴人主張：(一)緣兩造為夫妻，被上訴人於民國93年3月21
    日凌晨2時許，因細故即以三字經辱罵上訴人，並掌摑上訴
    人耳光，造成上訴人受有左臉紅腫瘀青2×3公分及4×2公分
    ；右臉4×3公分及4×3公分二處紅腫瘀青之傷害。被上訴人
    上開侵權行為不僅傷害上訴人之身體、健康，亦使上訴人精
    神上受有莫大痛苦，依民法第184條第1項、第195條規定，
    請求被上訴人賠償慰撫金新台幣（下同）40萬元。(二)又上訴
    人已就被上訴人上開不法侵害之家庭暴力行為，向台灣板橋
    地方法院聲請核發保護令，經該院於93年4月30日以93年度
    家護字第317號核發通常保護令，裁定被上訴人不得對上訴
    人實施身體或精神上不法之侵害行為，以及不得直接或間接
    對於上訴人為騷擾之聯絡行為，並應最少遠離上訴人之住處
    至少100公尺。孰料被上訴人竟違反前開保護令之禁止命令
    ，於94年1月4日下午6時40分許，擅自無故侵入上訴人住處
    ，上訴人於是報警處理，此部分並業經台灣板橋地方法院以
    94年度簡字第730號判決判處被上訴人拘役確定在案。被上
    訴人上揭違反保護令擅自無故侵入上訴人所有住宅之行為，
    已違反家庭暴力防治法，並侵害上訴人之居住自由（自由權
    ），致上訴人終日恐懼不安，精神上受有莫大痛苦，依民法
    第184條第2項、第195條規定，請求被上訴人賠償慰撫金40
    萬元。(三)為此依侵權行為法律關係，訴請被上訴人給付上訴
    人80萬元及自起訴狀繕本送達翌日起至清償日止，按年息5%
    計算之利息。原審判決被上訴人應給付上訴人8萬元及自95
    年2月9日起至清償日止，按年息5%計算之利息。並駁回上訴
    人其餘請求。上訴人不服提起上訴，其上訴聲明為：(1)原判
    決不利於上訴人部分廢棄。(2)被上訴人應再給付上訴人72萬
    元及自起訴狀繕本送達翌日起至清償日止按年息5%計算之利
    息。至被上訴人就其敗訴部分未表不服，已告確定。
二、被上訴人則以：93年3月21日兩造爭執之起因，係被上訴人
    早於93年9月19日即向上訴人表示其於93年3月21日須赴高雄
    工作，請其將被上訴人之衣物整理妥當，以便帶去高雄穿用
    。詎93年3月21日晚間被上訴人回家時，發現上訴人完全未
    為整理，衣服亦未洗淨，被上訴人認將影響其去高雄工作時
    替換穿用而責備上訴人，兩造遂起口角，被上訴人一時衝動
    掌摑上訴人耳光。被上訴人固有不對，但上訴人亦與有過失
    。至違反保護令乙事，係因兩造結婚後被上訴人購置台北縣
    板橋市○○路○段226巷10弄2號4樓房屋，於4樓頂有增建3間
    房間，被上訴人因被趕出家，無地方可住，又無錢繳房租，
    想與上訴人商量將4樓增建之其中一房屋供被上訴人居住，
    被上訴人並可探望子女，詎被上訴人返回該房屋，在客廳看
    電視暨向上訴人提出上開要求時，上訴人即變臉並打電話予
    管區警員。惟被上訴人係因不懂保護令之效力始返回該房屋
    ，但並無任何不當行為，原判決認定被上訴人侵害程度尚屬
    輕微，被上訴人並無意見等語，資為抗辯。其答辯聲明：上
    訴駁回。
三、查兩造於64年間結婚，育有二名子女。嗣上訴人以被上訴人
    沈迷賭博，且輒因細故即以三字經辱罵並拳腳相向，巳達不
    堪同居虐待為由，訴請離婚，經台灣板橋地方法院以94年度
    婚字第390號判准兩造離婚確定在案。被上訴人於93年3月21
    日掌摑上訴人耳光，致上訴人受有左臉紅腫瘀青2×3公分及
    4×2公分；右臉4×3公分及4×3公分二處紅腫瘀青之傷害。
    上訴人因而聲請保護令，經台灣板橋地方法院以93年度家護
    字第317號核發通常保護令，裁定被上訴人不得對上訴人實
    施身體或精神上不法侵害之行為，不得對上訴人為騷擾行為
    ，應最少遠離上訴人位於台北縣板橋市○○路○段226巷10弄
    2號4樓住所100公尺，保護令有效期間1年。被上訴人於94年
    1月4日晚間6時40分未經上訴人同意，擅自侵入上訴人住處
    ，違反前揭保護令裁定，業經台灣板橋地方法院94年度簡字
    第730號刑事簡易判決判處拘役30日。上揭各情為兩造所不
    爭執，並經本院調閱台灣板橋地方法院94年度婚字第390號
    民事卷宗、94年度簡字第730號刑事卷宗查明無訛。
四、被上訴人雖以上訴人未從其指示整理衣物，致生本件掌摑衝
    突，上訴人與有過失；且伊不明瞭保護令之法律效果，方有
    上述違反犯行云云置辯。惟夫妻相處重在互信互諒，彼此尊
    重，縱有爭執，任何一方均無毆打對方之權利，亦不得以肢
    體暴力為懲罰對方之手段，被上訴人抗辯上訴人與有過失，
    殊無可採。又被上訴人果欲與上訴人商討返回居住事宜，亦
    得以電話或委請他人轉達等多種方式，先行通知上訴人，尚
    難基此即謂被上訴人有即可違反保護令而逕予返家之權利。
    且保護令裁定主文已明示保護令之範圍及內容，被上訴人對
    已接獲保護令一節復無爭執，自不得以不知保護令效果據為
    卸責之詞。
五、按因故意或過失，不法侵害他人之權利者，負損害賠償責任
    。故意以背於善良風俗之方法，加損害於他人者亦同。違反
    保護他人之法律，致生損害於他人者，負賠償責任。又不法
    侵害他人之身體、健康、名譽、自由、信用、隱私、貞操或
    不法侵害其他人格法益而情節重大者，被害人雖非財產上之
    損害，亦得請求賠償相當之金額，民法第184條第1項、第2
    項本文、第195條第1項前段分別定有明文。查上訴人因被上
    訴人之傷害行為受有左、右臉紅腫瘀青二處之傷害，已如前
    述，上訴人僅因口角爭執即遭身為夫婿之被上訴人掌摑及以
    三字經辱罵，致左右臉部均紅腫瘀青，就一成年女性而言，
    其精神自受有痛苦。而上訴人因該家庭暴力行為已依法聲請
    保護令，並經核准在案，被上訴人卻無視保護令之禁止內容
    ，擅自無故進入上訴人住處，不法侵害上訴人之居住安寧自
    由，並參酌被上訴人先前曾對上訴人實施家庭暴力之傷害行
    為，是其進入上訴人住處，當足使上訴人心生畏佈，上訴人
    精神自因此受有痛苦。是上訴人依上開規定請求被上訴人為
    非財產上之損害賠償，即屬有據。茲審酌兩造年近60，均為
    國小畢業，上訴人現無工作，名下有位於台北縣板橋市之房
    屋及土地各一筆，存款20餘萬元；被上訴人以打零工維生，
    月入約3萬元，名下有位於彰化縣芳苑鄉之共有土地一筆，
    存款3萬餘元，暨上訴人所受傷勢為左臉紅腫瘀青2×3公分
    及4×2公分；右臉4×3公分及4×3公分二處紅腫瘀青，尚屬
    輕微；且被上訴人返家後並未對上訴人或其他家庭成員為任
    何暴力行為等一切情，本院認上訴人就系爭二侵權行為所得
    請求之精神慰撫金分別以5萬元（傷害及辱罵三字經部分）
    、3萬元（違反保護令部分）為適當，共計為8萬元。
六、至上訴人上訴指稱被上訴人於30餘年婚姻生活中，沈迷賭博
    ，不盡為人夫、為人父之職，家中經濟全賴上訴人工作維持
    或央請娘家支援，被上訴人猶趾高氣昂，動輒出言辱罵相譏
    ，從未稍加體恤，甚且於上訴人生病、分娩時仍不置理，其
    家人亦冷眼相待等情，並提出錄音帶及錄音譯文為據，然其
    所述，乃其婚姻生活之經歷，且上訴人業已以不堪同居虐待
    為由訴請離婚，經台灣板橋地方法院判決准許確定在案，並
    已依民法第1056條規定另行訴請被上訴人給付因判決離婚所
    受損害之賠償，由台灣板橋地方法院以95年度家訴字第156
    號受理在案。是上訴人前揭陳述，與本件侵權行為請求應屬
    二事，尚難混為一談。又上訴人雖謂其因被上訴人之毆打致
    兩側混合性聽力障礙，並提出台北市立聯合醫院診斷證明書
    一紙為佐（見本院卷第18頁）。惟依診斷證明書記載，上訴
    人係於95年6月13日至該院應診，惟此距本件傷害侵權行為
    發生日93年3月21日已逾2年，尚難據此即認兩者有相當因果
    關係，此節指述即無可憑採。
七、綜上，上訴人依侵權行為法律關係所得請求之精神慰撫金計
    為8萬元及自起訴狀繕本送達翌日即95年2月9日（見原審卷
    第11頁）起至清償日止，按年息5%計算之利息。該部分業經
    原審判決被上訴人應為給付，並已確定在案。至上訴人依侵
    權行為法律關係，訴請被上訴人再給付72萬元及法定遲延利
    息部分，洵屬無據，不應准許。其假執行之聲請亦失所附麗
    ，併予駁回。原審就此部分為上訴人敗訴之判決，及駁回其
    假執行之聲請，並無不合。上訴意旨指摘原判決不當，求予
    廢棄改判，為無理由，應予駁回。
八、據上論結，本件上訴為無理由，依民事訴訟法第449條第1項
    、第78條，判決如主文。
中    華    民    國    95    年    10    月    31    日
                    民事第一庭
                        審判長法  官  張耀彩
                              法  官  林金吾
                              法  官  盧彥如
正本係照原本作成。
不得上訴。
中    華    民    國    95    年    11    月    3     日
                              書記官  鄭兆璋


司法院資訊處製作；財團法人民間司法改革基金會備份。
